臺灣桃園地方法院民事裁定            100年度家聲字第532號
聲  請  人  徐美雪
相  對  人  許恆瑋
關  係  人  黃瑞慶
上列聲請人聲請選任特別代理人事件，本院裁定如下：
    主  文
選任關係人黃瑞慶（男、民國○○年○○月○○日生，身分證統一編號
：Ｚ000000000號）就被繼承人許欽樺遺產繼承及分割事件，為未
成年人許恆瑋（男、民國○○年○○月○○日生，身分證統一編號：Ｚ0
00000000號）之特別代理人。
聲請程序費用由聲請人負擔。
    理  由
一、按「監護人之行為與受監護人之利益相反或依法不得代理時
    ，法院得因監護人、受監護人、主管機關、社會福利機構或
    其他利害關係人之聲請或依職權，為受監護人選任特別代理
    人。」，民法第1098條第2 項定有明文。而所謂「依法不得
    代理」係採廣義，包括民法第106 條禁止自己代理或雙方代
    理之情形，以及其他一切因利益衝突，法律上禁止代理之情
    形。
二、本件聲請意旨略以：聲請人為相對人之祖母，亦為相對人之
    監護人，緣被繼承人即聲請人之子、相對人之父許欽樺前與
    聲請人共同繼承其父許從利之遺產，而被繼承人許欽樺於民
    國98年05月24日去世，相對人為其繼承人，今聲請人欲辦理
    許從利之遺產繼承及分割事項，將與相對人之利益相反或依
    法不得代理，爰依民法第1098條第2 項之規定，聲請選任相
    對人之特別代理人等語。
三、經查，聲請人前揭主張，業據其到庭陳述明確（見本院 100
    年09月29日訊問筆錄），並提出戶籍謄本、本院98年度監字
    第217 號民事裁定暨其確定證明書影本、土地登記謄本等件
    為憑，堪信為真實。是聲請人與被繼承人許欽樺共同繼承許
    從利之遺產，而相對人又係被繼承人許欽樺之唯一合法繼承
    人，則兩造同為繼承許從利之遺產，且聲請人又係相對人之
    監護人，自有利害衝突及雙方代理之禁止問題，則依首開規
    定，足認本件聲請確有其必要性。又關係人黃瑞慶係聲請人
    之女婿、相對人之姑丈，於聲請人所述辦理遺產繼承、分割
    事件中，並非繼承人或具其他之利害關係，又無不適或不宜
    擔任相對人之特別代理人情事，堪信如由關係人黃瑞慶擔任
    相對人之特別代理人，對於相對人之權益，應可善盡保護之
    責任。從而，就相對人對於被繼承人許欽樺之遺產繼承分割
    事件，准依聲請人之聲請，選任關係人許欽樺為相對人之特
    別代理人，俾利辦理被繼承人所遺遺產之繼承、分割事宜。
四、爰依法裁定如主文。
中    華    民    國    100    年    10    月    26   日
                  家事法庭 法  官  王兆飛
以上正本係照原本作成。
如不服本裁定，應於送達後10日內向本院提出抗告狀，並應繳納
抗告費用新台幣1,000元。
中    華    民    國    100    年    10    月    26   日
                           書記官  陳月桂